【裁判字號】    90,上易,3165
【裁判日期】    900928
【裁判案由】    毒品危害防制條例
【裁判全文】
臺灣高等法院刑事判決                            九十年度上易字第三一六五號
    上  訴  人
    即  被  告  甲○○
右上訴人因毒品危害防制條例案件，不服臺灣板橋地方法院九十年度易字第二一四六
號，中華民國九十年七月三十一日第一審判決（起訴案號：臺灣板橋地方法院檢察署
九十年度毒偵字第一○四七號；移送併辦案號：同署九十年度毒偵字第二六三九號、
第二一八七號）提起上訴，本院判決如左：
    主  文
上訴駁回。
    事  實
一、甲○○前因施用第二級毒品安非他命案件，先後二次經臺灣板橋地方法院分別以
    八十七年度毒聲字第一三八八號、八十八年度毒聲字第二一八號裁定送觀察、勒
    戒後，第一次因無繼續施用毒品之傾向，由臺灣板橋地方法院檢察署檢察官於八
    十七年九月八日以八十七年度偵字第一七八九二號處分不起訴確定，惟第二次則
    因有繼續施用毒品傾向，由該檢察官以八十八年度偵字第七九七一號起訴書提起
    公訴，經臺灣板橋地方法院以八十八年度易字第一八八七號判決判處有期徒刑六
    月確定，並於八十九年十一月三十日執行完畢，其間並經臺灣板橋地方法院於八
    十八年二月二日以八十八年度毒聲字第七０一號裁定送強制戒治，於八十九年五
    月三十日強制戒治期滿。詎甲○○仍不知悔改，於五年內，又基於概括之犯意，
    先於九十年二月二十日，在臺北縣土城市○○路二０四號五樓原住處內，將第二
    級毒品安非他命置於自製的吸食器內，以打火機點火燒烤後，再以吸管吸用所冒
    出之霧化氣體，以此方式施用安非他命一次，嗣於九十年二月二十日晚上九時三
    十分許，經警在上址原住處內查獲，並扣得甲○○所有之安非他命四包（共毛重
    三．五公克，淨重三公克），甲○○經警移送檢察官諭知交保後，又於九十年三
    月二十一日，在上址原住處內，以相同方式施用安非他命一次，嗣於九十年三月
    二十二日，經警在上址原住處內查獲，並扣得甲○○所有供施用安非他命所用之
    吸食器一組、吸管一支、打火機一個及非供犯罪所用之統一超商發票一張；甲○
    ○經警函送檢察官偵辦後，續於九十年五月九日，在同市○○路○段二０七巷二
    弄十四樓莊定秋住處內，將第二級毒品安非他命置於莊定秋自製的吸食器內，點
    火燒烤後，再吸用所冒出之霧化氣體，以此方式施用安非他命一次，嗣於九十年
    五月十二日下午二時三十分許，經警在臺北縣板橋市○○路○段二四五巷口查獲
    ，並得扣甲○○所有之安非他命一包（毛重一．六公克，淨重一．二公克）及非
    供犯本罪所用之海洛因一包。
二、案經臺北縣警察局海山分局報請臺灣板橋地方法院檢察署檢察官偵查起訴暨由內
    政部警政署刑事警察局（下稱刑事警察局）、臺北縣警察局中和分局報請該檢察
    官移送併案審理。
    理  由
一、右揭事實，業據被告甲○○於原審及本院審理中供承不諱，並有其所有之安非他
    命四包（共毛重三．五公克，淨重三公克）、吸食器一組、吸管一支、打火機一
    個及另一包安非他命（毛重一．六公克，淨重一．二公克）扣案可資佐證，雖被
    告辯稱：扣案之另一包安非他命及海洛因一包是莊定秋的云云，惟該安非他命及
    海洛因係在被告持有中經警查獲，被告所辯不合常情，應認該安非他命及海洛因
    各一包係被告所有無訛。又被告三度為警查獲後所採集之尿液檢體，經分別送請
    臺北縣政府衛生局以化學薄層層析法、酵素免疫分析法及刑事警察局以偏極螢光
    免疫分析法、氣相層析／質譜儀分析法檢驗之結果，均有安非他命陽性反應，此
    有該衛生局九十年三月二日北衛檢字第一二四００號、九十年五月二十二北衛檢
    字第三二九三六號尿液煙毒檢驗成績書二紙、該刑事警察局九十年三月二十七日
    刑鑑字第四二二二一號鑑驗通知書乙紙在卷可稽。再被告前因施用第二級毒品安
    非他命案件，先後二次經臺灣板橋地方法院分別八十七年度毒聲字第一三八八號
    、八十八年度毒聲字第二一八號裁定送觀察、勒戒後，第一次因無繼續施用毒品
    之傾向，由臺灣板橋地方法院檢察署檢察官於八十七年九月八日以八十七年度偵
    字第一七八九二號處分不起訴確定，惟第二次則因有繼續施用毒品傾向，由該檢
    察官以八十八年度偵字第七九七一號起訴書提起公訴，經臺灣板橋地方法院以八
    十八年度易字第一八八七號判決判處有期徒刑六月確定，其間並經臺灣板橋地方
    法院於八十八年二月二日以八十八年度毒聲字第七０一號裁定送強制戒治，於八
    十九年五月三十日強制戒治期滿等情，亦有上開臺灣板橋地方法院裁定三件、判
    決一件及臺灣板橋地方法院檢察署檢察官不起訴處分書、起訴處書各一件附卷足
    徵，被告三犯施用毒品犯行，罪證明確，應予以依法論科。
二、按毒品危害防制條例業於八十六年十月三十日經立法院三讀通過，經總統於八十
    七年五月二十日公布施行，自同年月二十二日起生效，該條例已將安非他命列為
    第二級毒品管制，自不得非法製造、運輸、販賣、轉讓、施用或持有，被告違反
    此項規定，施用第二級毒品安非他命之行為，核係觸犯同條例第十條第二項之施
    用第二級毒品罪。又被告持有安非他命之低度行為，應為其施用之高度行為所吸
    收，均不另論罪。再被告先後三次施用安非他命之犯行，時間緊接，所犯又係構
    成犯罪要件相同之罪名，顯係基於概括犯意為之，為連續犯，應依刑法第五十六
    條之規定以一罪論，並加重其刑。至公訴人雖僅起訴被告於九十年二月二十一日
    二時許為警採尿前九十六小時內某時之一次施用安非他命之行為，惟其於本案所
    認定之其餘期間內尚有二次施用安非他命之犯行，已如前述，而此部分犯行與公
    訴人起訴部分有連續犯裁判上一罪之關係，應為起訴效力所及，且經檢察官移送
    併辦，本院自應一併予以審理。末查：被告上開第二次施用毒品案件，經臺灣板
    橋地方法院以八十八年度易字第一八八七號判決判處有期徒刑六月確定，於八十
    九年十一月三十日執行完畢，此有臺灣高等法院檢察署刑案紀錄簡覆表在卷足徵
    ，其受有期徒執行完畢後五年以內再犯有期徒刑以上之本罪，為累犯，應依法遞
    加重其刑。
三、原審認被告罪證明確，適用毒品危害防制條例第十條第二項、第十八條第一項前
    段，刑法第十一條前段、第五十六條、第四十七條、第三十八條第一項第二款，
    之規定，並審酌被告之品行、智識程度、施用安非他命戕害身心、對社會治安可
    能之危害程度甚鉅、其吸用之期間長短、次數，及前因施用安非他命經送觀察、
    勒戒，並經強制戒治期滿，猶不思戒解革除惡習，仍一再施用，並經警查獲多次
    ，洵不足取，以及被告犯罪後坦承犯行等一切情狀，量處有期徒刑八月，並說明
    扣案之安非他命四包（共毛重三．五公克，淨重三公克）、一包（毛重一．六公
    克，淨重一．二公克），係查獲之毒品，而不問屬於犯人與否，均沒收銷燬之，
    而吸食器一組、吸管一支及打火機一個，係被告所有，且係供施用安非他命所用
    之物，業據被告陳明在卷，而依刑法第三十八條第一項第二款規定宣告沒收之；
    惟其餘扣案之統一超商發票一張及海洛因一包，非供被告犯本罪所用之物，自無
    從於本案中為沒收或沒收銷燬之諭知。認事用法，核無不合，量刑亦屬適當。被
    告上訴意旨認原判決量刑過重，而指摘原判決不當，為無理由，應予駁回。
據上論斷，應依刑事訴訟法第三百六十八條，判決如主文。
本案經檢察官劉斐玲到庭執行職務。
中      華      民      國    九十    年      九      月    二十八    日
                              臺灣高等法院刑事第 十五 庭
                                  審判長法  官  房  阿  生
                                        法  官  鄧  振  球
                                        法  官  雷  元  結
右正本證明與原本無異。
不得上訴。
                                        書記官  梁  雅  華
中      華      民      國     九十     年     九     月       二十八   日
附錄：本判決論罪科刑法條全文
毒品危害防制條例第十條：
施用第一級毒品者，處六月以上五年以下有期徒刑。
施用第二級毒品者，處三年以下有期徒刑。


司法院資訊處製作；財團法人民間司法改革基金會備份。
